臺灣苗栗地方法院民事判決
　                                   111年度訴字第203號
原      告  蘇振成  
訴訟代理人  張智宏律師
            黃建誠律師
被      告  羅際天   籍設台北市○○區○○里00鄰○○○路                         ○段000號0樓（已遷出國外）


上列當事人間請求給付違約金事件，經本院於民國111年10月21
日言詞辯論終結，判決如下：
    主  文
被告應於繼承被繼承人羅仕仁之遺產範圍內給付原告新臺幣參佰
萬元，及自民國111年9月16日起至清償日止，按週年利率百分之
5計算之利息。
訴訟費用由被告於繼承被繼承人羅仕仁之遺產範圍內負擔。
本判決於原告以新臺幣壹佰萬元供擔保後，得假執行。但被告以
新臺幣參佰萬元為原告預供擔保，得免為假執行。
    事實及理由
壹、程序方面
一、按當事人得以合意定第一審管轄法院，但以關於由一定法律
    關係而生之訴訟為限，前項合意，應以文書證之，民事訴訟
    法第24條定有明文。本件原告係以給付違約金所生之爭執涉
    訟，而依原告與被告之父親羅仕仁於民國102年9 月23日所
    簽訂之「不動產買賣契約」第13條第1項之約定，應由買賣
    標的物所在地法院為第一審管轄法院，核屬合意管轄之約定
    ，而被告以繼承名義辦理移轉登記之系爭標的物坐落苗栗市
    ○○段000○000○0 ○地號土地，為本院轄區，參考上開規定，
    本院自有管轄權，先予敘明。
二、原告起訴聲明為：「 ㈠被告應給付原告新臺幣（下同）300
    萬 元，暨自本起訴狀繕本送達被告之翌日起至清償日止，
    按年息百分之5 計算之利息。」嗣因契約之當事人為被告之
    父親羅仕仁，被告則因繼承關係而負擔限定繼承之責任，是
    原告於111年10月14日更正聲明：「被告應於繼承被繼承人
    羅仕仁之遺產範圍內給付原告300萬元，暨自本起訴狀繕本
    送達被告之翌日起至清償日止，按年息百分之5 計算之利息
    。」在此敘明。
三、本件被告未於言詞辯論期日到場，核無民事訴訟法第386 條
    各款所列情形，爰依原告聲請，由其一造辯論而為判決。
貳、實體方面：
一、原告主張：被告羅際天之父親即被繼承人羅仕仁於102年9月
    23日將其所共有坐落苗栗市○○段000○000○0○地號土地，所有
    權應有部分各3分之1 (下稱系爭重劃前土地） ，委託原告
    辦理「都市計畫變更」及「自辦市地重劃」，並將重劃後之
    土地以1,325萬1,500元出售予原告。羅仕仁於原告辦理系爭
    土地重劃期間即107年9月18日去世，系爭重劃前土地即由被
    告於108年3月22日以繼承原因單獨取得，而系爭重劃前土地
    經市地重劃後業已於110年9月22日變更為系爭坐落苗栗市○○
    段0○0地號土地（下稱系爭重劃後土地），並登記給被告。
    被告依系爭契約及繼承法律關係有將系爭重劃後土地移轉登
    記予原告之義務。惟被告竟因其個人債務，導致系爭重劃後
    土地遭其債權人中小企銀聲請強制執行，並經法院將系爭重
    劃後土地以查封拍賣在案。據此，足徵被告就系爭契約之履
    行顯係因可歸責於己之事由陷於給付不能，原告依契約及繼
    承等法律關係提起本訴，請求被告給付之明細為：㈠辦理都
    市計劃變更及自辦市地重劃費用：1,594,064元，出售土地
    面積159.4064坪每坪1萬元＝1,594,064元㈡違約金：12,000,
    000元，合計13,594,064元，原告僅請求被告給付其中300萬
    元。並聲明如111年10月14日更正後之聲明。
二、被告經合法通知，未於言詞辯論期日到場，亦未提出書狀作
    任何聲明或陳述。 
三、本院之判斷：
    ㈠原告主張被告之父親即被繼承人羅仕仁與其於102年9月23
      日就系爭重劃前土地委託原告辦理「都市計劃變更」及「
      自辦市地重劃」，並將系爭重劃後土地約159.4064坪以13
      ,251,500元出售與原告。然羅仕仁於107年9月18日過世，
      由被告於108年3月22日以分割繼承為原因取得系爭重劃前
      土地如附表所示。而系爭土地經重劃後於110年9月22日變
      更為苗栗縣○○市○○段0○0地號土地，並登記於被告名下。
      有不動產買賣契約書、土地謄本在卷可憑，堪認為真實。
　  ㈡原告與被告之父親即被繼承人羅仕仁於102年9月23日簽訂
      之不動產買賣契約書，內容約定：㈠第四條：⑴乙方（即包
      含羅仕仁在內等13人）應於收清本約買賣全部價款之同時
      將本約買賣標的物交付甲方（即原告）。⑵在乙方未將標
      的物交付甲方前，如非歸責於甲方之事由致無法按約定交
      付時，乙方應負損害賠償之責。但如遇天災、地變致無法
      交付時，得經甲方同意將所收全部價款一次返還，同時需
      支付甲方因購買本約不動產應支付之全部費用。㈡第五條⑷
      ：本約標的物因辦理『本案』所需之規劃設計費、工程費、
      管理費及工程安全責任…等費用，由乙方負擔每台坪計1 
      萬元整。其餘均由甲方負擔。前項價款由甲方先行支付，
      並視同買賣價金之第一期款。亦有不不動產買賣契約書在
      卷可憑（卷27頁），堪認為真實。同上契約第12條：⑴如
      因可歸責於甲方之事由致不能履行契約者，其已施作之工
      程全部歸乙方（即包含羅仕仁在內等13人）所有，並以書
      面送達訂約通訊處解除本契約。如因可歸責於乙方之事由
      致不能履行契約者，乙方違約者應賠償甲方（即原告）12
      00萬元整之違約賠償金。如乙方有數人共同違約者，應就
      違約人數按比例共同賠償甲方前開約定之違約金。本契約
      同時解除。⑵如於『本案』申辦程序中，因法令變更至無法
      依約辦理者，甲方（即原告）本案所支出之各項費用，由
      乙方（即包含羅仕仁在內等13人）負擔76萬元整，其餘由
      甲方負擔。乙方等人應於知悉不能辦理日起15日內按土地
      面積總和計算自有比例共同給付甲方。
　　㈢經查，羅仕仁生前為旭和實業股份有限公司之法定代理人
      ，其以自己及公司名義向臺灣中小企業銀行股份有限公司
      （下稱臺灣中小企業銀行）借款6,218,803元，臺灣中小
      企業銀行於88年4 月1 日取得臺灣士林地方法院士院仁執
      字第9714號債權憑證，後經臺灣中小企業銀行於109年4 
      月13日向羅仕仁之繼承人聲請就羅仕仁之遺產（即包含系
      爭土地在內之4 筆土地）為強制執行。系爭土地經苗栗縣
      苗栗地政事務所依本院109 年4 月15日苗院傑109 司執地
      字第7765號函辦理查封登記完畢。系爭重劃後土地由臺灣
      金融資產服務股份有限公司中部分公司以109 苗金職風字
      第253 號案件辦理，由訴外人崔宗玉聲明應買，而無法移
      轉登記給原告等情，有契約書、苗栗市○○段000○000 地號
      土地登記第一類謄本苗栗市○○段0○0 地號土地登記第一類
      謄本、執行處拍賣公告、LINE對話紀錄為證，經核與原告
      所述相符。復按被告已於相當時期受合法之通知，而於言
      詞辯論期日不到場，亦未提出準備書狀爭執者，依民事訴
      訟法第280 條第3 項規定，準用同條第1 項規定，視同自
      認。本件被告於言詞辯論期日前相當時期受合法通知，卻
      未於言詞辯論期日到場，又未提出準備書狀爭執，應視為
      對原告主張之事實自認。
　　㈣承上所述，羅仕仁之繼承人即被告既違反兩造簽訂之契約
      ，則原告依系爭契約第5條第1項第4 款、第4條第2 項等
      約定及繼承法律關係，向被告請求其所應負擔辦理「都市
      計畫變更」及 「自辦市地重劃」之費用1,594,064元 (計
      算式：出售土地面積159.4064坪X每坪1萬元= 1,594,064
      元，依法有據，應予准許。
　　㈤就原告依系爭契約第12條第1 項約定請求違約金1,200萬 
      元部分，經查：
　　  ⑴當事人得約定債務人於債務不履行時，應支付違約金；
        違約金，除當事人另有訂定外，視為因不履行而生損害
        之賠償總額；其約定如債務人不於適當時期或不依適當
        方法履行債務時，即須支付違約金者，債權人除得請求
        履行債務外，違約金視為因不於適當時期或不依適當方
        法履行債務所生損害之賠償總額，民法第250 條定有明
        文。而違約金有「賠償性違約金」及「懲罰性違約金」
        ，效力各自不同。前者係以違約金作為債務不履行所生
        損害之賠償總額；後者則係以強制債務履行為目的，確
        保債權效力之強制罰，於債務不履行時，債權人除得請
        求支付違約金外，並得請求履行債務或不履行之損害賠
        償。又違約金之約定，乃基於個人自主意思之發展、自
        我決定及自我拘束所形成之當事人間之規範，本諸契約
        自由、契約嚴守原則之精神，契約當事人對於其所約定
        之違約金數額，原應受其約束。惟倘債務人之債務已為
        一部履行或當事人所約定之違約金過高者，為避免違約
        金制度造成違背契約正義等值之原則，法院得比照債權
        人因一部履行所受之利益或參酌當事人所受損害等各要
        素、情節，依當事人請求或職權酌減，為民法第251 條
        、第252 條所明定。
　　　⑵因此「賠償性違約金」目的在於填補債權人因其債權不
        能實現而受之損害，法院衡量當事人所約定之違約金是
        否過高，應以債務人所應賠償債權人之金額作為主要之
        準據，而債務人亦得證明債權人未受損害，或實際損害
        額不及違約金數額，請求減免。「懲罰性違約金」則具
        違約懲罰之色彩，其違約金是否有過高之情，即非以債
        權人所受損害為唯一審定標準，尤應參酌債務人違約之
        情狀斷之。至所謂「相當之數額」，即須依一般客觀事
        實，社會經濟狀況，斟酌兩造所提事證及全辯論意旨，
        妥為衡酌（最高法院100 年度台上字第533號判決意旨
        參照）。查系爭違約條款約定第12條：⑴如因可歸責於
        甲方（即原告）之事由致不能履行契約者，其已施作之
        工程全部歸乙方（即包含羅仕仁在內等13人）所有，並
        以書面送達訂約通訊處解除本契約。如因可歸責於乙方
        之事由致不能履行契約者，乙方違約者應賠償甲方1200
        萬元整之違約賠償金。乃未明文約定屬「懲罰性違約金
        」性質，復未載明原告於該特定違約情形發生後，得於
        違約金外併請求損害賠償，則依民法第250 條第2 項後
        段規定，系爭違約條款應視為損害賠償總額預定性質之
        違約金約款。
      ⑶關於系爭違約條款所定違約金是否過高，本院審酌：羅
        仕仁違反系爭第12條之約定，因個人欠債導致系爭重劃
        後土地被查封拍賣而移轉他人之因素導致無法履行買賣
        契約將重劃後之土地移轉登記予原告。經查本件係辦理
        土地「都市計畫變更」及「自辦市地重劃」，而原告已
        投入相當精力，代墊相當之費用，且將重劃後土地登記
        給被告，卻因欠債被查封而無法給付等情事，顯見原告
        當受相當開發土地之成本及即將獲利潤之損失。另衡以
        「損害賠償總額預定性質違約金」制度目的之維護、一
        般交易通念、誠信原則等一切情狀，經詳予斟酌考量後
        ，本院認原告請求違約金，以羅仕仁出售土地面積所占
        總出售者之土地面積比例計算2,007,524元（計算式：
        羅仕仁土地與出售土地全體面積x1200萬元，即《159.40
        64/952.8538》x1200萬元=2,007,524，元以下四捨五入
        ）為適當。原告依系爭契約之違約條款，可請求被告給
        付違約金為2,007,524 元，然原告僅請求辦理「都市計
        畫變更」及 「自辦市地重劃」之費用1,594,064元與違
        約金合計300萬元，即其請求違約金額為1,405,936元（
        300萬元-1,594,064元=1,405,936）。
　　㈥按繼承，因被繼承人死亡而開始；繼承人自繼承開始時，
      除本法另有規定外，承受被繼承人財產上之一切權利、義
      務；繼承人對於被繼承人之債務，以因繼承所得遺產為限
      ，負連帶清償責任。民法第1147條、第1148條第1 項前段
      、第1153條第1 項分別定有明文。本件被告之父親羅仕仁
      應給付原告負擔辦理「都市計畫變更」及 「自辦市地重
      劃」之費用1,594,064元、違約金2,007,524元，合計3,60
      1,588元，原告僅合計請求300萬元，已如上述，而羅仕仁
      已於107 年9月18 日死亡，原告僅向繼承人之一之被告請
      求，參考諸前開說明，原告自可僅請求被告應於繼承被繼
      承人羅仕仁之遺產範圍內負清償責任。
四、綜上所述，原告依系爭契約第5條第1項第4 款、第4條第2 
    項等約定及繼承法律關係，向被告請求其所應負擔辦理「都
    市計畫變更」及 「自辦市地重劃」之費用159萬4,064元 (
    計算式：出售土地面積159.4064坪X每坪1萬元= 159萬4,064
    元；另依系爭契約第12條第1 項約定、繼承之法律關係請求
    違約金，以羅仕仁出售土地面積占總出售土地面積比例計算
    為2,007,524元（計算式：羅仕仁土地與出售土地全體面積x
    1200萬元，即《159.4064/952.8538》x1200萬元=2,007,524，
    元以下四捨五入），合計3,601,588元，原告兩者合計僅請
    求300萬元。是被告應於繼承被繼承人羅仕仁之遺產範圍內
    給付原告300萬元，及自起訴狀繕本送達之翌日即111 年9月
    16日起至清償日止，按週年利率5%計算之利息，為有理由，
    應予准許。
五、原告陳明願供擔保，請求宣告假執行，經核與法相符，爰酌
    定相當之擔保金額，予以准許，並依民事訴訟法第392條第2
    項規定，依職權宣告被告得預供擔保而免為假執行。　　
六、訴訟費用之負擔依據：民事訴訟法第78條。
中    華    民    國   111    年     11    月   4    日
                  民事第一庭  法  官 張珈禎  
以上正本係照原本作成
如對本判決上訴，須於判決送達後20日內向本院提出上訴狀。如
委任律師提起上訴者，應一併繳納上訴審裁判費。
中    華    民    國   111    年     11    月   4    日
                              書記官 林岢禛  
附表：
編 號  買賣標的 面積 被告權利範圍 備註 頁碼 1 重劃前 苗栗縣○○市○○段000地號 74.92㎡ 3分之1 重劃後變更為苗栗市○○段0地號土地 卷41頁 2  苗栗縣○○市○○段000地號 1502.35㎡ 3分之1 重劃後變更為苗栗市○○段0○0地號土地 卷45頁 3 重劃後 苗栗縣○○市○○段0地號土地 346.78㎡ 1分之1  卷49頁 4  苗栗縣○○市○○段0地號土地 214.13㎡ 100000分之17153  卷51頁